【裁判字號】    92,軍上,6
【裁判日期】    920910
【裁判案由】    違反職役
【裁判全文】
臺灣高等法院臺中分院刑事判決                        九十二年度軍上字第六號
    上  訴  人
    即  被  告  甲○○
右上訴人因違反職役職責案件，不服國防部高等軍事法院高雄分院九十二年度高判字
第三九號，中華民國九十二年四月一日第二審判決（起訴案號：國防部中部地方軍事
法院檢察署九十一年中偵字第四五三號），提起上訴，本院判決如左：
      主  文
原判決撤銷，發回國防部高等軍事法院高雄分院。
      理  由
一、本件原判決認定上訴人即被告（下稱被告）甲○○係前揭單位中士工兵機械修護
    士，曾於民國九十年十一月間因違反職役案，經國防部中部地方軍事法院判處有
    期徒刑十月，緩刑二年（九十一年三月十八日確定）。惟仍不知悔改，復於九十
    一年九月二十八日上午八時許，自台灣駐地休假離營，應於翌（二十九日）二十
    四時前返營，竟以續簽留營未經長官核准，致對部隊產生厭倦，不適應部隊生活
    為由，而意圖長期脫免職役，逾假未歸，離去職役在外，迨九十一年十月二十五
    日凌晨零時三十分許，始經台中憲兵隊於被告住所中緝獲，觸犯陸海空軍刑法第
    三十九條第一項意圖長期脫免職役而離去職役罪，因而維持國防部中部地方軍事
    法院第一審諭知罪刑之判決，駁回被告之上訴，固非無見。惟查：審理事實之法
    院，本乎發見實質的真實之本旨，對於案內一切與罪名之成否、論罪科刑有關之
    證據，除認為不必要者外，均應詳為調查，然後基於調查所得之心證，以為判斷
    之基礎。故證據雖已調查，若尚有其他必要部分並未調查，即與證據未經調查無
    異，如遽行判決，仍難謂無刑事訴訟法第三百七十九條第十款規定所稱應於審判
    期日調查之證據，而未予調查之違法。本件被告甲○○於九十一年十二月二十五
    日至國軍台中總醫院附設民眾診療服務處就醫，經診斷為「行為偏差、內向不好
    動、社會適應欠佳、情緒不穩、低落及夜眠差」、「性格違常、憂鬱症」（原審
    卷第六十五頁），又被告甫於九十年十一月因違反職役案件，經國防部中部地方
    軍事法院判處有期徒刑十月，緩刑二年（九十一年三月十八日確定），此為原審
    認定之事實，被告行為偏差、性格違常之程度如何？是否為導致被告短時間內一
    再違反職役之原因？又被告此憂鬱症之精神疾病，是否可認為被告行為當時已達
    精神耗弱或心神喪失之程度，非經精神醫學專業人員提供意見，難以判斷；原審
    僅以被告於歷次偵、審中之供述尚屬一致，並能對其續簽留營是否奉核准之事，
    據理力爭，衡情被告行為當時尚未達精神耗弱或心神喪失程度等語，自有應於審
    判期日調查之證據，而未予調查之違法。以上為被告上訴意旨所指摘，且影響事
    實之認定，應認原判決有撤銷發回之原因。
二、據上論結，應依軍事審判法第二百零六條第一項、第一百九十九條、刑事訴訟法
    第三百九十七條，判決如主文。
中      華      民      國    九十二    年      九      月      十      日
                                   臺灣高等法院臺中分院刑事第十庭
                                         審判長法  官  林  照  明
                                               法  官  蔡  名  曜
                                               法  官  王      銘
右正本證明與原本無異。
不得再上訴。
                                             書記官  王  麗  珍
中      華      民      國    九十二     年      九      月     十五    日
                                                                        Ｆ


司法院資訊處製作；財團法人民間司法改革基金會備份。
